【裁判字號】    90,易緝,83
【裁判日期】    901025
【裁判案由】    詐欺
【裁判全文】
臺灣高雄地方法院刑事判決                            九十年度易緝字第八三號
    公  訴  人  臺灣高雄地方法院檢察署檢察官
    被      告  甲○○
右列被告因詐欺案件，經檢察官提起公訴 (八十五年度偵字第一三一一五號）暨移送
依辦（八十六年度偵字第一六０二一號），本院判決如左：
    主  文
甲○○連續意圖為自己不法之所有，以詐術使人將本人之物交付，處拘役伍拾日，如
易科罰金，以參佰元折算壹日。
    事  實
一、甲○○為員成公司之負責人，明知於民國八十四年間經濟狀況已然不佳，週轉不
    靈，亦無充足給付能力，有不能給付之虞，竟基於意圖為自己不法所有之概括犯
    意，自八十四年十二月起至八十五年一月份間，分別向位於高雄市○○區○○路
    四十巷一號銘淵企業有限公司及高雄市○○區○○路一五五號六樓之一銘躍鋼鐵
    有限公司（以下簡稱銘淵公司及銘躍公司）詐稱：「貨到隔月即支付現金清償」
    等語，致使銘淵公司、銘躍公司陷於錯誤，銘淵公司於八十四年十二月七日、同
  年十二月二十八日、同年十二月三十日、八十五年一月二十日，銘躍公司則於八
    十四年十二月九日、同年月十四日、同年月二十七日、八十五年一月十日及同年
    月十六日分別將鋼鐵材料送往員成公司或其所指定之地點，累計貨款銘淵公司部
    分共計新台幣（下同）二萬一千五百八十九元，銘躍公司部分為二十八萬七千七
    百六十四元。詎甲○○即將銘淵公司及銘躍公司所提供上開貨品用在其所承攬工
    程之上，且將承攬工程所得工程款出借他人，未為清償上開貨款，旋即避不見面
    ，銘淵公司、銘躍公司始知受騙，嗣經銘躍公司提出告訴後，甲○○始與銘躍公
    司協調貨款清償事宜，而約定將出賣其所有之土地，作為清償，惟事後亦未依約
    履行，嗣經本院通緝後為警逮捕。
二、案經銘躍公司訴由台灣高雄地方法院檢察署檢察官偵查起訴及移送併辦。
    理  由
一、訊據被告甲○○坦承有向告訴人銘淵公司、銘躍公司，先後於前揭時日，購買如
    上所述金額之鋼鐵材料，屆期均未清償等情不諱，核與告訴代表人乙○○、告訴
    代理人陳光興、蘇仁煌於偵訊中及本院審理時所述之情節相符，並有出貨單影本
    四紙、出貨交運單七紙、本票影本一紙在卷可憑，惟辯稱並無詐欺之犯意等語。
    經查，被告於本院審理時坦承自訂貨當時即經濟困難、無力支付貨款等語（見本
    院九十年六月二十七日審判筆錄），而且被告將告訴人所提供之鋼材用於包工程
    ，惟將承攬工程款項轉借他人等情，業據被告於本院審理時供承在卷（見本院九
    十年五月二十五日審判筆錄），且被告事後未與告訴人協調如何清償貨款，反而
    避不見面，而僅於告訴人提起告訴前，由告訴人主動與被告協調，此亦據被告自
    承（見本院九十年五月十一日審判筆錄），另被告於偵訊時復又供述已出賣土地
    ，將以此價金清償貨款等語（見八十五年度偵字第一三一一五號偵查卷第十八頁
    ），惟事後亦未見被告清償，業據告訴代理人蘇仁煌指述綦詳，反而傳拘無著逃
    匿無縱，遭台灣高雄地方法院通緝，綜上諸情，被告向告訴人公司訂貨之初，對
    嗣將無力支付貨款之事，當已有所預見。既已預見此情，竟又隱之仍向告訴人公
    司等訂貨並允諾如期付款，致使告訴人公司等誤信為真依約如數交貨，並於事後
    將貨品出賣所得用於他處，事後又屢次未履行清償貨款之約定，是被告顯係意圖
    為自己不法之所有向告訴人公司施詐術而具有詐欺之意思及行為，灼然至明。其
    辯稱無詐欺之意云云，核屬卸責之詞，委無可採。至於被告所稱遭人倒債始無力
    支付等情，被告亦供述無法提供人證及物證以實其說，故被告所稱遭人欠款語，
    亦無足採。本件事證明確，被告詐欺犯行洵堪認定。
二、核被告所為，係犯刑法第三百三十九條第一項之詐欺取財罪。其先後有數次犯行
    ，時間緊接，構成要件相同，顯係基於概括犯意反覆為之，應依連續犯之規定以
    一罪論，並依法加重其刑。公訴人雖未就詐欺銘淵公司部分起訴，惟此部分與起
    訴部分有連續犯之裁判上一罪關係．已如前述，本院自得一併加以審酌。爰審酌
    被告犯罪動機、目的、手段、詐取財物之價值，以及事後已清償告訴人公司之貨
    款，此分別有銘淵公司代表人乙○○供述在卷及郵政匯票一紙可資佐證及犯後坦
    承部分等一切情狀，量處如主文所示之刑，併予諭知易科罰金折算標準。
三、中華民國刑法第四十一條業經立法院於九十年一月四日修正，總統於同月十日公
    布，自該月十二日起施行，被告行為後刑法第四十一條修正為：「犯最重本刑為
    五年以下有期徒刑以下之刑之罪，而受六月以下有期徒刑或拘役之宣告，因身體
    、教育、職業或家庭之關係，執行顯有困難者，得以一元以上三元以下折算一日
    ，易科罰金。但確因不執行所宣告之刑，難收矯正之效，或難以維持法秩序者，
    不在此限。併合處罰之數罪，均有前項情形，其應執行之刑逾於六月者，亦同」
    ，與修正前之刑法第四十一條相較，以修正後之規定對被告較為有利，爰依同法
    第二條第一項前段適用裁判時法律，就被告上開宣告刑，依新修正之刑法第四十
    一條第一項規定諭知易科罰金折算標準，附此敘明。
據上論斷，應依刑事訴訟法第二百九十九條第一項前段，刑法第三百三十九條第一項
、第五十六條、第四十一條第一項、第二條第一項前段，罰金罰鍰提高標準條例第一
條前段、第二條，判決如主文。
中      華     民      國      九十      年      十      月    二十五   日
                                  臺灣高雄地方法院刑事第二庭
                                      法  官  廖  建  瑜
右正本證明與原本無異。
如不服本判決，應於判決送達後十日內，向本院提出上訴狀。
                                      書記官  歐  文  政
中    華    民    國      九十      年      十      月      二十六      日
附錄本案論罪科刑法條全文：
刑法第三百三十九條第一項：意圖為自己或第三人不法之所有，以詐術使人將本人或
                          第三人之物交付者，處五年以下有期徒刑、拘役或科或
                          併科一千元以下罰金。


司法院資訊處製作；財團法人民間司法改革基金會備份。
